【裁判字號】    97,聲判,32
【裁判日期】    971111
【裁判案由】    聲請交付審判
【裁判全文】
臺灣桃園地方法院刑事裁定              97年度聲判字第32號
聲  請  人
即  告訴人  甲○○
代  理  人  翁志明律師
被      告  乙○○
上列聲請人因告訴被告涉嫌偽造文書案件，經臺灣桃園地方法院
檢察署檢察官於97年4 月14日以96年度偵字第17985 號為不起訴
處分，聲請人不服，向臺灣高等法院檢察署聲請再議，經該署於
97 年9月1 日以97年度上聲議字第2885號處分書駁回再議，聲請
人聲請將本案交付審判，本院裁定如下：
    主  文
聲請駁回。
    理  由
一、聲請交付審判意旨如附件聲請狀所載。
二、按告訴人不服上級法院檢察署檢察長或檢察總長認再議為無
    理由而駁回之處分者，得於接受處分書後10日內委任律師提
    出理由狀，向該管第一審法院聲請交付審判。法院認為交付
    審判之聲請不合法或無理由者，應駁回之。刑事訴訟法第25
    8 條之1 、第258 條之3 第2 項前段，分別定有明文。又按
    民國91年2 月8 日修正公布之刑事訴訟法，新增第258 條之
    1 至之4 之「交付審判制度」，其主要目的在建立對於檢察
    官不起訴或緩起訴裁量權之外部監督機制，法院僅就檢察官
    所為不起訴或緩起訴之處分是否正確加以審查，用以防止檢
    察機關之濫權，是依此立法精神，同法第258 條之3 第3 項
    規定法院審查聲請交付審判案件時「得為必要之調查」，其
    調查證據之範圍，自應以偵查中曾顯現之證據為限；而同法
    第260 條對於不起訴處分已確定或緩起訴處分期滿未經撤銷
    者再行起訴之規定，其立法理由說明該條所謂不起訴處分已
    確定者，包括「聲請法院交付審判復經駁回者」之情形在內
    。是以，前述「得為必要之調查」，其調查證據範圍，更應
    以偵查中曾顯現之證據為限，不得就告訴人新提出之證據再
    為調查，亦不得蒐集偵查卷以外之證據，否則將與刑事訴訟
    法第260 條之再行起訴規定，混淆不清。再為避免法官權限
    之過度擴張，因而壓縮檢察官之控訴權限，甚至形成法官兼
    任檢審角色之「新糾問制」，法院對於聲請交付審判案件之
    審查，應限於檢察官不起訴處分是否違法。質言之，如檢察
    官係依據刑事訴訟法第252 條規定予以不起訴處分者，應審
    查該處分是否符合該條各款之規定；若係依據同法第253 條
    規定為不起訴處分者，則應審查該處分是否有裁量逾越或裁
    量濫用之情形。至於檢察官據以不起訴處分之基礎事實，則
    非法院應行介入審查之對象。蓋法院裁定交付審判之前提，
    乃該案件已經跨越起訴門檻，亦即符合刑事訴訟法第251 條
    第1 項所規定檢察官應提起公訴之情形。縱或法院對於檢察
    官所認定之事實有不同之判斷，惟該案件必須繼續偵查始能
    判斷應否起訴者，法院仍應依據現行第258 條之3 第2 項前
    段，以聲請無理由裁定駁回之。
三、次按犯罪事實應依證據認定之，無證據不得認定犯罪事實；
    不能證明被告犯罪者，應諭知無罪之判決；刑事訴訟法第
    154 條第2 項、第301 條第1 項分別定有明文。所謂犯罪事
    實之證據，係指足以認定被告確有犯罪行為之積極證據而言
    ，該項證據且須適合被告犯罪事實之認定，始得採為斷罪資
    料，有最高法院29年度上字第3105號、53年度臺上字第2750
    判例意旨可供參照。又認定不利於被告之事實，須依積極證
    據，苟積極證據不足為不利於被告事實之認定時，即應為有
    利於被告之認定，更不必有何有利之證據。再事實之認定，
    應憑證據，如未能發現相當證據，或證據不足以證明，自不
    能以推測或擬制之方法，為裁判基礎，況告訴人之告訴，係
    以使被告受刑事訴追為目的，是其陳述是否與事實相符，仍
    應調查其他證據以玆審認，最高法院著有30年度上字第816
    號、40年度臺上字第86號、52年度臺上字第1300號判例意旨
    足資參照。
四、本件聲請人即告訴人甲○○以被告乙○○涉犯偽造文書，向
    臺灣桃園地方法院檢察署檢察官提出告訴，經該署檢察官於
    97年4 月14日，以96年度偵字第17985 號為不起訴處分後，
    聲請人不服，聲請再議，經臺灣高等法院檢察署認再議無理
    由，於97年9 月1 日以97年度上聲議字第2885號處分書駁回
    再議之聲請，聲請人於同年9 月18日收受處分書後，於同年
    月30日即10日內委任律師向本院聲請交付審判，是本件聲請
    交付審判於程序上尚無不合。
五、經查：聲請人以被告涉犯刑法第210 條之偽造私文書罪，向
    台灣桃園地方法院檢察署提出告訴，該署檢察官偵查後，以
    ：「告訴人認被告涉嫌偽造安泰人壽之通知函，係該公司既
    於89年年底停售安泰嘉祥壽險，斷無於90年3 月2 日仍製作
    通知書通知告訴人已停售之安泰嘉祥壽險業於90年2 月25日
    核保通過之理，然以告訴人提供之通知書向安泰人壽查詢結
    果，該公司函覆以：貴署來函詢問核保通過通知函，從外觀
    形式判斷，應是保險公司所製作，但因保險公司未存檔，故
    無從比對確認。被保險人甲○○於90年2 月25日係投保安泰
    新增額養老壽險，商品代號為NIE ，保單編號：Ｚ000000000
    -00 ，此份保險契約經保險公司承保後因未繳交首期保險費
    而自始不生效力。被保險人甲○○再於90年4 月17日重新投
    保安泰新增額養老壽險，商品代號NIE ，保單編號:Ｚ00000
    0000-00 ，此份保險契約經保險公司承保後，因有繳交首期
    保險費而生效，但因未再繳交續期保險費，目前此份保險契
    約亦已停效。貴署來函詢問之核保通知函若確係保險公司所
    寄發，則係對於甲○○於90年2 月25日所投保安泰新增額養
    老壽險，保單編號: Ｚ000000000-00 的保險契約所寄發之核
    保通知函。」足證安泰公司確曾於90年2 月25日承保告訴人
    投保之保險，被告自無偽造安泰人壽承保通知書之必要，告
    訴人之指訴，顯係推測之詞，不足據為不利被告之認定，應
    認被告犯罪嫌疑不足。」等語，而以96年度偵字第17985 號
    為不起訴處分。聲請人不服提起再議後，臺灣高等法院檢察
    署於97年9 月1 日以97年度上聲議字第2885號處分書駁回聲
    請人之再議，該處分書認「查本件經檢察官偵查結果以被告
    乙○○經合法傳喚雖未到庭，然查聲請人認被告涉嫌偽造安
    泰公司之通知函，係以該公司既於89年年底停售安泰嘉祥壽
    險，斷無於90年3 月2 日仍製作通知書通知聲請人已停售之
    安泰嘉祥壽險業於90年2 月25日核保通過之理，但經向安泰
    公司查詢該聲請人提供之通知書真偽結果，據該公司函覆以
    ：「 (該)核 保通過通知函，從外觀形式判斷，應是保險公
    司所製作，但因保險公司未存檔，故無從比對確認。被保險
    人甲○○於90年2 月25日係投保安泰新增額養老壽險，商品
    代號為NIE ，保單編號：Ｚ000000000-00 ，此份保險契約經
    保險公司承保後因未繳交首期保險費而自始不生效力。被保
    險人甲○○再於90年4 月17日重新投保安泰新增額養老壽險
    ，商品代號NIE ，保單編號:Ｚ000000000-00 ， 此份保險契
    約經保險公司承保後，因有繳交首期保險費而生效，但因未
    再繳交續期保險費，目前此份保險契約亦已停效。貴署來函
    詢問之核保通知函若確係保險公司所寄發，則係對於甲○○
    於90年2 月25日所投保安泰新增額養老壽險，保單編號:Ｚ00
    0000 000-00 的保險契約所寄發之核保通知函。」等情，足
    證安泰公司確曾於90年2 月25日承保聲請人投保之保險，被
    告自無偽造安泰公司承保通知書之必要，聲請人之指訴，顯
    係推測之詞，不足據為不利被告之認定。因認被告罪嫌不足
    ，而為不起訴處分，經核尚無不合，聲請人再議所陳安泰公
    司之復函不能作為被告無偽造文書之確切證據云云，但查除
    此外，亦並無被告確有偽造文書之積極證據，自難遽予推定
    被告涉有犯嫌，再議所陳自非可採。從而原檢察官偵查結果
    以被告罪嫌不足，而為不起訴處分，難謂有何違誤或不當之
    情形。」是以，原處分書之理由均無不當，因而認聲請人之
    再議為無理由而為駁回之處分，業經本院調閱臺灣桃園地方
    法院檢察署96年度偵字第17985 號全卷核閱屬實，並有96
    年度偵字第17985 號不起訴處分書、97年度上聲議字第2885
    號處分書附卷可稽。是可見經臺灣桃園地方法院檢察署檢察
    官及臺灣高等法院檢察署分別於前開不起訴處分書及駁回再
    議處分書中詳列敘明該案並無證據證明被告乙○○有上開偽
    造私文書之行為。復以，本院審核臺灣桃園地方法院檢察署
    檢察官、臺灣高等法院檢察署前開之不起訴處分書、再議處
    分書之採證之方式、認定之原則，並無悖於論理法則與經驗
    法則，各該處分均於法有據且屬適當，本院亦深表認同。聲
    請人猶執陳詞指摘原檢察官之處分書與台灣高等法院檢察署
    之處分書有上開不當，並指摘安泰公司復函多所隱諱，而原
    檢察官及再議機關有調查未備云云，泛泛指摘，並不足採。
    從而，本件聲請交付審判為無理由，自應予駁回。
六、據上論斷，應依刑事訴訟法第258 條之3 第1 項、第2 項前
    段，裁定如主文。
中    華    民    國    97    年    11    月    11    日
                  刑事第十庭  審判長法  官    江德民
                                    法  官    華奕超
                                    法  官    陳添喜
以上正本證明與原本無異。
不得抗告。
                                    書記官    劉玉梅
中    華    民    國    97    年    11    月    11    日


司法院資訊處製作；財團法人民間司法改革基金會備份。
